臺灣新竹地方法院民事判決  
110年度建字第12號
原      告  呂梅蘭即晟億工程行

訴訟代理人  林裕家律師
被      告  竹風建設股份有限公司

法定代理人  徐榮聰  
訴訟代理人  陳郁勝律師
上列當事人間給付工程款事件，本院於民國111年7月19日辯論終
結，判決如下：
    主  文
原告之訴及假執行之聲請均駁回。
訴訟費用由原告負擔。
    事  實
一、原告方面：
  (一)聲明：被告應給付原告新台幣(下同)8,335,083元，及自1
      09年10月25日起至清償日止，按年息百分之5計算之利息
      。
  (二)陳述：
　 1、原告承攬被告案名「竹風樹海」大樓B棟之泥作工程，工
      程價金為00000000元，惟原告已施作該棟大樓12樓時，被
      告於109年10月23日開會通知終止施作，並於109年10月24
      日片面終止合約。本件扣除被告已給付之工程款後，尚餘
      0000000元未給付，爰依民法第511條請求被告依約給付。
　 2、原告就外牆打底及泥做，均依標準確實灑水，並無被告所
      言之偷工減料，被告所提之會議紀錄均非兩造之合約，並
      非雙方之意思表示合致，原告已施作系爭工程至12樓，所
      投入之施工成本高達數百萬元，自與會議紀錄無涉，且工
      程慣例並無被告所稱之一次完成之施作，且工程期間，被
      告每日均派員到場監工，若原告確有未依約施作，何以被
      告所提之會議紀錄均無任何關於此之記載。
　 3、原告於109年7、8月已施作完畢，並經被告驗收，原告並
      早於109年9月間開立發票請款，卻遭被告遲延付款，且被
      告所提之會議記錄與本件請款無涉，更無合約第23條第10
      項之規定適用，被告依據定型化契約主張加重原告責任部
      分，均屬無據。　
二、被告方面：
(一)聲明
    原告之訴駁回。
    如受不利判決，被告願以土地銀行竹北分行定存單或現金供
    擔保後，免於假執行。
(二)陳述
1、 雙方已於109年10月23日合意終止，縱無，被告亦依系爭合
    約第28條通知原告解除契約，系爭合約第28條第1項約定：
    「本合約及其附件，自簽訂之日起…惟如有下列情事之一，
    甲方得將本合約予以解除」，第1項第(4)款約定：「乙方偷
    工減料，違背合約，或發生變故不能履行責任時。」，被告
    主張原告有偷工減料以及違背合約情事，以本訴狀通知原告
    依原證1合約第28條第1項解除契約，且依第28條第3項約定
    ：「遇本條狀況，經甲方解除或終止合約，乙方拋棄任何債
    權」，兩造約定違反第28條之法律效果為乙方拋棄任何債權
    ，此為懲罰性質之約定，債權一旦拋棄視為不存在，系爭承
    攬契約已解除，原告依民法第511條請求承攬報酬即無依據
    。
 2、若無違反系爭契約第28條承攬契約仍存在，工程仍需驗收，
    契約第23條第10項：「驗收為雙方所有工程均須完成之程序
    ，任何時間、程序、階段，不得以未完工及驗收即要請領工
    程款。違反者，除遲延違約罰金外，另須賠償工程總價金作
    為違約罰金。」， 本件工程契約若未被解除契約，承攬契
    約仍存在，驗收程序尚未進行，原告違反系爭契約第23條第
    10項另須賠償工程總價金作為違約罰金，被告以此為抵銷。
 3、依合約第25條第3項，甲方得沒收尚餘之工程款，乙方不得 
     異議，依系爭合約第25條第3項：「合約訂定後，乙方不得
      違背合約，無故不履行責任、或中途退出，否則甲方得沒
      收尚餘之工程款，乙方不得異議。」， 原告違反合約偷
工      減料(違背合約)又無故不出工(即無故不履行責任)，被
告      依約沒收尚餘之工程款。
三、得心證之理由：
 1、本件原告承攬被告「竹風樹海」之大樓B棟之泥作工程，工 
     程價金為00000000元，雙方於109年10月23日召開會議終止
    合約之情，為原告否認，是本院遂應審究雙方有無合意終止
    契約，原告依據民法第511條請求被告給付工程款餘款00000
    00元，是否有理由。　　
 2、按工作未完成前，定作人得隨時終止契約。但應賠償承攬人
    因契約終止而生之損害，民法第511條固有明文。然工作之
    完成，係基於定作人之利益及需求，如定作人認工作之完成
    ，對其已無意義或利益時，應允許定作人於工作完成前，得
    隨時任意終止承攬契約，以免繼續無利益或無意義之工作，
    但應賠償承攬人因契約終止所生之損害，以兼顧承攬人之權
    益。惟該係限於定作人任意終止承攬契約之情形，不包含合
    意終止在內。本件被告主張雙方係合意終止合約之情，業據
    提出雙方於109年10月23日之會議紀錄，記載「1、B棟晟億
    泥作切算至10/24(六)後全數出場，禁止進場，2、爾後施作
    項目，品質若有任何問題，須負所有民、刑責任3、施做完
    成項目缺失修改部分由竹風代工處理，費用全權由晟億負責
    ，絕無異議價(含鄰損項目)」等語，並經原告之承辦人周明
    亮簽名其上，且證人周明亮亦證稱：「(8月25日被告告知貼
    磚缺失改善不確實，工班禁止進場，有何意見？)被告主任
    趙至正講董事長說貼磚有缺失，叫我趕快改進，我說好沒有
    問題，我就改，明定不能用原來的工班，要用另外一個工班
    。因為之前我用原來的工班。(工班禁止進場是指原來的工
    班進場嗎？)是。但是要我用另一個工班就可以進場。(10月
    14日上面寫B 棟12樓未依標準一次完成，罰款伍萬，及後續
    負完全修繕責任，有何意見？)我們工班做的只要他們不滿
    意，他們就罰款，要求換工班。我不同意就領不到薪水，我
    就只好簽名。(10月23日寫明第一棟泥作切算至10月24日後
    全數出場，禁止進入，有何意見？)全部的工班都不准進入
    。當時他們要求12樓要全部一次完成，但是這是不可能的，
    他們就找人直接打掉。23日我記得是簡經理跟另外一個監工
    ，被董事長罵，罵完後叫我上去把紙揉爛再撿起來，說算到
    今天，明天不要再進場。(10月23日上面寫的施工完成項目
    ，缺失修改部分，由竹風代工處理，費用全數由原告負責，
    絕無異議，有何意見？)簡經理說我簽名也是這樣，不簽也
    是這樣，反正我就是這樣我趕快退場他就會算錢給我。
    (當時有無講好已經施作部分費用如何結算嗎？)他說做多少
    算多少，我有去申請但是他們都不理我。簡經理說會跟我說
    算會跟我再聯絡，我打給他他就不接電話。(所以你並沒有
    拿相關資料或是發票去請款嗎？)對。我一直在等電話，後
    來都沒有回我我就來法院告。(相關缺失雙方約定由原告負
    責，當時有無言明是何缺失嗎？)沒有，只有說我做的部分
    ，被告也沒有跟我說清楚哪些部分要扣款。」等語，證人簡
    伯均亦證稱：「(提示109 年8 月25日會議記錄，109 年10
    月14日、10月23日會議記錄，是否知道？)是，我有在場。(
    10月14日上面寫B 棟12樓未依標準一次完成，罰款伍萬，及
    後續負完全修繕責任，有何意見？)這一天之前，原告進場
    施作前我們有告知牆壁要高壓沖洗及一次完成，提醒很多次
    才會有會議記錄，而不是直接用會議紀錄罰款。當時證人周
    明亮當然有覺得有費用高低的問題，但我們已經告知很多次
    ，這次是董事長也去工地看了，發現沒有照標準，才會有這
    次的會議記錄。(10月23日明顯第一棟泥作切算至10月24日
    後全數出場，禁止進入，有何意見？10月23日上面寫的施工
    完成項目，缺失修改部分，由竹風代工處理，費用全數由原
    告負責，絕無異議，有何意見？)23日當時董事長在看時，
    有一樣的狀況沒做好，所以原告被叫到一樓問施工的方式沒
    有照標準做，我們請原告不要再進場，解除合約，原告當下
    是說好所以才簽名。(當時有無講好已經施作部分費用如何
    結算嗎？)原告有很多有做但是不完整的，所以我們帶工進
    來做完後，原告要提供他做了多少數量，我們才做結算的動
    作。(本件工程有關原告做的都還沒有驗收嗎？)我沒有驗收
    過原告的東西。(是否認識趙至正主任？)他還沒有離開前，
    我就有進去協助處理，一開始是他處理，但是他沒有做好，
    所以才把我調回來並完全接手趙至正的工作。趙至正後來因
    為沒有按照規定請假，沒有做好交接程序，大約是8、9月我
    就完全接手他的工作。(提示原證四，這樣的表格是你們主
    動製作嗎？)依據合約是要有請款單，由承包商寫明數量跟
    計算式還有施工照片，這樣我們才會找人去現場驗收，沒有
    問題才會放款，如果是我驗收，我會去現場丈量尺寸，原證
    四的表格我以前都沒有看過。也不是公司製作，是趙至正製
    作的。(原告承攬的工程後續被告有找其他工班接手嗎？)有
    兩個工班。(此部分的費用有無跟原告結算？)目前沒有。(
    原告有無針對已經施作部分提出單據並跟你們做結算？)沒
    有。」等語，故原告既同意於109年10月24日全數出場，不
    再進場施作且施作完成項目之缺失修改由被告竹風代工處理
    之情，顯見雙方確有終止系爭契約之合意。是本件原告既係
    依據民法第511條請求，卻主張給付工程款餘款0000000元，
    揆諸上開說法，原告請求終止契約所生之損害，本不包括工
    作已完成部分之報酬在內，故原告本件請求顯屬無據。
 3、再原告主張已完成833萬元5083元，然如證人周明亮上開證
    述，本件工程於原告退場後，尚未提出任何資料與發票向被
    告核帳及請款，雙方亦未進行驗收，是原告片面主張工程餘
    款，不僅於上開見解未合，亦欠缺依據，至本件既為合意終
    止契約，故被告陳稱有關系爭合約第22條、23條及第28條之
    約定效果，遂無庸審斷。
四、綜上，原告依據民法第511條請求被告給付工程款餘款00000
    00元，因兩造已合意終止合約，且原告未提出任何損害依據
    供本院參酌，僅片面主張工程款餘款0000000元，遂屬無由
    ，應予駁回，其假執行之聲請亦因本訴之駁回亦失所據，併
    予駁回。
五、因本案事證已臻明確，兩造其餘主張陳述及所提之證據，  
    均毋庸再予審酌，附此敘明。　　
六、結論：原告之訴為無有理由，依民事訴訟法第78條，判決如
    主文。
中　　華　　民　　國　　111 　年　　9 　　月　　6　　日
                  民事第二庭法　官　彭淑苑
以上正本係照原本作成。
如對本判決上訴，須於判決送達後20日內向本院提出上訴狀。如
委任律師提起上訴者，應一併繳納上訴審裁判費。
中　　華　　民　　國　　111 　年　　9 　　月　　6　　日
                            書記官　林琬茹